【裁判字號】    89,再抗,123
【裁判日期】    891130
【裁判案由】    清償債務
【裁判全文】
臺灣高等法院民事裁定    八十九年度再抗字第一二三號
    聲  請  人  乙○○
                甲○○
    共同代理人  吳茂雄律師
右聲請人因與相對人華南商業銀行股份有限公司間清償債務事件，對於中華民國八十
九年九月五日本院八十九年度抗字第二九八二號確定裁定聲請再審，本院裁定如左：
      主      文
聲請駁回。
聲請訴訟費用由聲請人負擔。
      理      由
一、再審聲請意旨略以：本院八十九年度抗字第二九八二號確定裁定有下列適用法規
    顯有錯誤之情事：(一)台灣桃園地方法院八十八年度執字第九○二二號強制執行事
    件，相對人即債權人華南商業銀行股份有限公司（下稱華南商業銀行）之債權額
    為新台幣二千七百餘萬元，而拍賣標的即坐落桃園縣大園鄉○○段五九二、五九
    三地號土地及其上門牌號碼桃園縣大園鄉○○○路二十一之一號房屋，底價僅為
    一千零八十五萬九千元，尚不足清償本件之優先債權，依強制執行法第八十條之
    一規定，執行法院應通知債權人，倘債權人於受通知後七日內，無法證明該不動
    產賣得價金有賸餘可能或指定超過其債權及費用總額之拍賣最低價額，並聲明如
    未拍定願負擔其費用而聲請拍賣，則執行法院撤銷查封，將不動產返還債務人，
    惟執行法院未通知債權人，反於債權人請求延緩執行暫停拍賣，駁回債權人之聲
    請，執行法院之執行程序違背強制執行法第八十條之一第一項規定，屬消極適用
    法規顯有錯誤；(二)強制執行採當事人進行主義，倘執行案件經債權人同意者，執
    行法院應延緩執行，雖強制執行法第十條規定法院「得」延緩執行，但執行法院
    於裁量時，應參酌執行程序實際狀況及兩造與利害關係人之利益決定。本件執行
    標的拍賣之底價不足清償債權額，如強行拍賣，債權人無法獲得十足清償將遭受
    損失，且兩造已達成和解，債務人將分期償還，如停止拍賣兩造均蒙其利，故執
    行法院進行拍賣違反強制執行法第十條之規定，屬積極適用法規顯有錯誤。爰依
    民事訴訟法第四百九十六條第一項第一款、第五百零七條之規定聲請再審等語。
二、按裁定已經確定，而有適用法規顯有錯誤者，得準用民事訴訟法第四百九十六條
    第一項第一款之規定，聲請再審，民事訴訟法第五百零七條、第四百九十六條第
    一項第一款定有明文。又確定判決消極的不適用法規，顯然影響裁判者，自屬民
    事訴訟法第四百九十六條第一項第一款所定適用法規顯有錯誤之範圍，惟確定判
    決消極的不適用法規，對於裁判顯無影響者，不得據為再審理由（司法院大法官
    會議釋字第一七七號解釋參照）。所謂適用法規顯有錯誤，應以確定判決違背法
    規或現存判例解釋者為限（最高法院五十七年台上字第一○九一號判例參照）。
三、經查：(一)本件台灣桃園地方法院八十八年度執字第九○二二號強制執行事件，相
    對人即債權人華南商業銀行聲請拍賣系爭不動產，其聲請強制執行之債權金額為
    美金五十九萬三千三百七十四元九角及新台幣九百萬元及利息、遲延利息、違約
    金，合計約新台幣二千七百餘萬元，而債權人華南商業銀行亦為系爭不動產之第
    一順位抵押權人，上開債權屬抵押權擔保之範圍，業據債權人華南商業銀行於強
    制執行聲請狀內陳明無誤，雖系爭不動產經執行法院定第一次拍賣底價僅為新台
    幣一千零八十五萬九千元，尚不足清償第一順位抵押權之優先債權，然此項拍賣
    既係由第一順位抵押權人聲請拍賣，依強制執行法第八十條之一第三項規定，即
    不適用同條第一項關於拍賣無實益執行法院應通知債權人於七日內，證明該不動
    產賣得價金有賸餘可能或指定超過其債權及費用總額之拍賣最低價額，並聲明如
    未拍定願負擔其費用而聲請拍賣，否則執行法院應撤銷查封，將不動產返還債務
    人之規定。則本院上開確定裁定，未適用強制執行法第八十條之一第一項規定，
    核無違誤，是聲請人謂本院上開確定裁定，有不適用強制執行法第八十條之一第
    一項規定之消極適用法規顯有錯誤，自無理由；(二)按強制執行法第十條第一項固
    規定：實施強制執行時，經債權人同意者，執行法院得延緩執行。查本件強制執
    行程序進行中，固有債權人華南商業銀行、中華商業銀行股份有限公司及聲請人
    即債務人聲請延緩執行，然另有參與分配債權人台灣省北區國稅局桃園縣分局未
    陳明同意延緩，況縱全體債權人均同意延緩執行，執行法院亦有准予延緩與否之
    裁量權，此觀該條規定「得」延緩，而非「應」延緩自明。則本院上開確定裁定
    以執行標的已於八十九年五月二日由應買人葉月美以新台幣一千五百六十萬元拍
    定，聲請人延緩執行之聲請已無實益而駁回聲請人之抗告，經核亦無違背強制執
    行法第十條第一項規定可言，是聲請人謂本院上開確定裁定違反強制執行法第十
    條之規定，屬積極適用法規顯有錯誤，亦無理由。從而，聲請人聲請再審，為無
    理由，應予駁回。
四、據上論結，本件再審之聲請為無理由，依民事訴訟法第七十八條裁定如主文。
中      華      民      國    八十九    年     十一     月     三十     日
                                民事第十七庭
                                      審判長法 官  鄭  雅  萍
                                            法 官  許  文  章
                                            法 官  黃  雅  惠
右正本係照原本作成。
如不服本裁定，應於收受送達後十日內向本院提出抗告狀，並應繳納抗告費新台幣四
十五元正。
中      華      民      國    八十九    年      十二    月      六      日
                                           書記官  蕭  筆  花


司法院資訊處製作；財團法人民間司法改革基金會備份。
